【裁判字號】    95,交抗,829
【裁判日期】    951026
【裁判案由】    違反道路交通管理處罰條例
【裁判全文】
臺灣高等法院交通事件裁定             95年度交抗字第829號
    抗  告  人
    即原處分機關    臺北市交通事件裁決所
    代  表  人      張哲揚
    受  處分人      甲○○
                      3樓
上列抗告人因違反道路交通管理處罰條例案件，不服臺灣臺北地
方法院，中華民國95年9月28日所為裁定（95年度交聲字第859號
），提起抗告，本院裁定如下：
    主  文
原裁定撤銷，發回臺灣臺北地方法院。
    理  由
一、原處分意旨略以：受處分人甲○○於民國95年5月27日上午
    1時15分許，騎乘車牌號碼ＣＹＢ─99重型機車，行經臺北
    市信義區○○○路、大道路與林口街三岔路口時，為警攔檢
    測得呼氣酒精濃度值為1.00mg/l，違反道路交通管理處罰條
    例第35條第1項第1款規定，經臺北市政府警察局信義分局警
    備隊警員，於同日掣開北市警交字第AEU102424號舉發違反
    道路交通管理事件通知單（下稱舉發通知單）。嗣經原處分
    機關臺北市交通事件裁決所於95年8月22日以北市裁二字第
    裁22-AEU102424號裁決書，以酒精濃度超過規定標準，裁決
    受處分人罰鍰新臺幣（下同）4萬5千元，吊扣駕駛執照12個
    月。
二、聲明異議意旨略以：受處分人上開酒後駕車行為業經檢察官
    為緩起訴處分確定，請求依行政罰法第26條規定，不予裁處
    受處分人罰鍰4萬5千元，為此聲明異議等語。
三、原裁定意旨略以：受處分人有上開酒後駕車行為，違反道路
    交通管理處罰條例第35條第1項第1款規定，經警舉發，並經
    原處分機關裁罰等情，有上開舉發通知單影本、裁決書附卷
    可稽，且為受處分人所自承，足認受處分人確有原處分所認
    定酒後駕車之違規行為。然查，受處分人同一酒後駕車行為
    ，因同時犯刑法第185條之3之公共危險罪，經臺灣臺北地方
    法院檢察署檢察官偵查後，於95年7月24日以95年度偵字第
    13665號處分書為緩起訴處分確定，緩起訴期間2年，受處分
    人應於緩起訴處分確定後1年內，提供80小時義務勞動服務
    等情，有臺灣臺北地方法院檢察署檢察官緩起訴處分書影本
    及臺灣高等法院被告前案簡列表在卷可稽。原處分機關於受
    處分人經檢察官為緩起訴處分後，仍予以裁處罰鍰4萬5千元
    ，違反行政罰法第26條所揭示一事不二罰原則，原處分機關
    裁處罰鍰4萬5千元部分，即有未合，爰予撤銷，並就該部分
    諭知不罰。原處分機關裁處吊扣受處分人之駕駛執照12 個
    月部分，屬行政罰法第26條第1項但書所稱其他種類行政罰
    ，與刑事處罰尚不生一事不二罰之關係，於法並無不合，爰
    駁回受處分人該部分之聲明異議等語。
四、抗告意旨略以：法務部94年7月28日法務部行政罰法諮詢小
    組第1次會議結論，認為「緩起訴」係附條件之不起訴處分
    ，仍為不起訴處分。緩起訴處分，並非刑罰，並無一事不兩
    罰原則之適用。而行政罰法第26條第2項規定經不起訴處分
    或為無罪、免訴、不受理、不付審理之裁判確定者，得依違
    反行政法上義務規定裁處。另依道路交通案件處理辦法第3
    條規定，交通案件之處罰，除違反道路交通管理處罰條例應
    依該條例處罰外，其刑事責任部分，仍適用刑事法律有關規
    定處罰之，是原處分機關所為裁處並無不合，原裁定即有不
    當，爰提起抗告等語。
五、經查，受處分人上開酒後駕車交通違規行為，為單一交通違
    規行為，由原處分機關予以裁罰，而受處分人聲明異議意旨
    既陳明就該酒後駕車單一交通違規行為，請求依行政罰法第
    26條規定不予裁處受處分人罰鍰4萬5千元，係對原處分機關
    就該單一交通違規行為所為裁處，聲明異議。受處分人該單
    一交通違規行為，原處分機關雖裁處受處分人吊扣駕駛執照
    及罰鍰等不同種類行政罰，然既經受處分人聲明異議，即應
    就原處分機關所為裁處該不同種類行政罰適法與否，受處分
    人聲明異議有無理由，整體審酌，不容割裂。原裁定未注意
    及此，遽為認定原處分關於罰鍰部分於法未合，予以撤銷，
    並諭知罰鍰撤銷部分不罰；關於吊扣駕駛執照部分則為適法
    ，予以駁回受處分人該部分聲明異議，是否妥適？即有研求
    餘地。抗告意旨雖未指摘及此，惟原裁定既有可議，爰撤銷
    原裁定，發回原審法院另為適法之處置。
六、據上論結，應依道路交通案件處理辦法第26條，刑事訴訟法
    第413條前段，裁定如主文。
中    華    民    國    95    年    10    月    26    日
                  刑事第十三庭審判長法  官  王炳梁
                                    法  官  林婷立
                                    法  官  李錦樑
以上正本證明與原本無異。
不得再抗告。
                                    書記官  吳金來
中    華    民    國    95    年    10    月    26    日


司法院資訊處製作；財團法人民間司法改革基金會備份。
